臺灣臺南地方法院民事裁定
111年度消債更字第169號
債  務  人  蘇益豐即蘇益豊




代  理  人  黃蘭英律師（法扶律師）
上列當事人依消費者債務清理條例，聲請更生事件，本院裁定如
下：   
    主  文
聲請人蘇益豐即蘇益豊自民國一百一十一年七月五日下午四時起
開始更生程序，並命司法事務官進行本件更生程序。
    理  由
一、聲請意旨略以：聲請人即債務人蘇益豐即蘇益豊前向金融機
    構辦理信用貸款、信用卡契約等，致積欠無擔保債務計新臺
    幣（下同）551,797元，因無法清償債務，乃於民國111年4
    月間向本院聲請前置調解，因無法負擔債權人所提還款方案
    而於同年5月3日調解不成立，因聲請人有不能清償債務或有
    不能清償之虞，復未經法院裁定開始清算程序或宣告破產，
    爰依法聲請准予裁定更生等語。
二、按「債務人不能清償債務或有不能清償之虞者，得依本條例
    所定更生或清算程序，清理其債務。」消費者債務清理條例
    （下稱消債條例）第3條定有明文。衡以消費者與金融機構
    間債之關係之發生，係依契約自由原則及相互間之信賴為基
    礎，此為社會經濟活動得以維繫及發展之重要支柱，債務人
    經濟窘迫，固不應任其自生自滅，債權人一方之利益，仍不
    能因之摒棄不顧。是債務人於協商程序中，自應本於個人實
    際財產及收支狀況，依最大誠信原則，商討解決方案。如終
    究不能成立協商，於聲請更生或清算時，法院審酌上開條文
    所謂「不能清償或有不能清償之虞」，自宜綜衡債務人全部
    收支、信用及財產狀況，評估是否因負擔債務，而不能維持
    最基本之生活條件；所陳報之各項花費，是否確屬必要性之
    支出；如曾有協商方案，其條件是否已無法兼顧個人生活之
    基本需求等情，為其判斷之準據。
三、經查：
  ㈠聲請人前向金融機構辦理信用貸款、信用卡契約等，致現積
    欠無擔保債務至少551,797元，前即因無法清償債務，而於1
    11年4月間向本院聲請前置調解，因無法負擔債權人所提還
    款方案而於111年5月3日調解不成立等情，有111年4月7日前
    置調解聲請狀所附財團法人金融聯合徵信中心信用報告前置
    協商專用債權人清冊、111年5月18日更生聲請狀所附債權人
    清冊、調解不成立證明書、財團法人金融聯合徵信中心信用
    報告等件在卷可稽（見調解卷第23-27頁、本院卷第17、21
    、23-31頁），堪信為真實。
  ㈡聲請人自陳現擔任計程車駕駛，依其所提出111年4月至5月收
    入明細所示，每月平均薪資為22,723元，名下無任何財產、
    108、109年度申報所得為0元、73,229元，未投保勞工保險
    等情，有111年4月7日前置調解聲請狀所附綜合所得稅各類
    所得資料清單暨國稅局財產歸屬資料清單、111年5月18日更
    生聲請狀所附財產及收入狀況說明書、111年6月20日陳報狀
    所附收入明細暨切結書、本院稅務電子閘門財產所得調件明
    細表、高雄市社會局111年6月27日可稽（見調解卷第29-33
    頁、本院卷第15、55-67、85-88、93頁）。另查無聲請人有
    其他收入來源，佐以聲請人之收入切結書為證，則以聲請人
    111年4月至5月薪資之平均收入每月22,723元作為核算其現
    在償債能力之基礎，應能反映真實收入狀況。
  ㈢至支出部分，聲請人主張扶養母親，每月支出扶養費4,955元
    。按直系血親相互間，互負扶養之義務，民法第1114條第1
    款定有明文。查聲請人母親每月領有國民年金3,800元、名
    下未有財產及所得等情，有111年6月20日陳報狀所附切結書
    、戶籍謄本、本院稅務電子閘門財產所得調件明細表、高雄
    市社會局111年6月27日函等附卷可證(見本院卷第69、79、8
    9-91、93頁)。扶養費用部分，依消債條例第64條之2第1、2
    項，並參照民法第1118、1119條規定，其負扶養義務之程度
    ，亦應考量其目前身負債務之窘境，所負擔之扶養義務能力
    ，自非比一般，在無其他更為詳實之資料可供佐證之情形下
    ，故本院認定以臺南市111年度之每人每月最低生活費為14,
    230元之1.2倍為17,076元為標準，則扣除國民年金3,800元
    ，則與2名手足分擔父母扶養費後，聲請人每月應支出之父
    母扶養費應以4,425元【計算式：(17,076-3,800）÷3＝4,425
    】為度，聲請人就此主張支出4,955元，與上開核算數額相
    當，應認可採。至聲請人個人日常生活必要費用部分，審酌
    聲請人負債之現況，基於社會經濟活動之互賴及誠信，該日
    常生活所需費用，自應節制開支，不得有超越一般人最低生
    活標準之享受，否則反失衡平，本院依消債條例第64條之2
    第1項，參酌衛福部社會司所公告歷年最低生活費標準，臺
    南市111年度之每人每月最低生活費為14,230元之1.2倍為17
    ,076元，則聲請人每月最低生活費除有特殊情形並有證據證
    明者外，自宜以此為度，始得認係必要支出。聲請人主張每
    月個人必要生活費每月支出14,866元，低於上開標準，亦認
    可採。
  ㈣綜上所述，以聲請人現每月之收入22,723元為其償債能力基
    準，扣除其每月扶養費4,955元及個人必要生活費14,866元
    後尚餘2,902元，而聲請人目前負債總額為551,797元，以上
    開餘額按月攤還結果，約15年餘期間始能清償完畢，堪認聲
    請人確有不能清償債務或有不能清償之虞之情事。從而，聲
    請人主張已不能清償債務，聲請本院准予更生，依所舉事證
    及本院調查結果，即無不合。
四、末按「法院開始更生程序之裁定，應載明其年、月、日、時
    ，並即時發生效力。」、「法院裁定開始更生或清算程序後
    ，得命司法事務官進行更生或清算程序，必要時得選任律師
    、會計師或其他適當之自然人或法人一人為監督人或管理人
    。」消費者債務清理條例第45條第1項、第16條第1項分別定
    有明文。本件聲請人其目前收入及財產狀況，不能履行債務
    ，依聲請人其目前收入及財產狀況，未償之債務亦屬不能清
    償，有如上述。此外，復查無聲請人有消費者債務清理條例
    第46條各款所定駁回更生聲請等事由，從而，聲請人聲請更
    生，洵屬有據，應予准許，爰命司法事務官進行本件更生程
    序。
五、依消費者債務清理條例第11條第1項、第45條第1項、第16條
    第1項，裁定如主文。
中　　華　　民　　國　　111 　年　　7 　　月　　5 　　日
                    民事第四庭    法  官　李姝蒓
以上正本證明與原本無異。
本裁定不得抗告。
本裁定已於111年7月5日下午4時公告。
中　　華　　民　　國　　111 　年　　7 　　月　　5 　　日
                                  書記官　張鈞雅